【裁判字號】    97,易,1546
【裁判日期】    970616
【裁判案由】    加重竊盜
【裁判全文】
臺灣臺中地方法院刑事判決              97年度易字第1546號
公  訴  人  臺灣臺中地方法院檢察署檢察官
被      告  甲○○
                    國民
上列被告因加重竊盜案件，經檢察官提起公訴（97年度偵字第10
76號），本院裁定改以簡式審判程序審理，判決如下：
    主  文
甲○○共同攜帶兇器竊盜，處有期徒刑柒月。緩刑年，並向公
庫支付新臺幣拾萬元。
    犯罪事實
一、甲○○因其母親林麗美所有之車牌號碼3859－NX號白色自小
    客車（車身號碼為WBADD61040BR03020號、BMW廠牌，排氣量
    2793CC）之自小客車引擎損壞，業已不堪使用，而將其車身
    賣給廢車處理場，惟因貸款尚未清償完畢，故無法報廢，乃
    於民國96年10月間，在雲林縣土庫鎮後埔里後埔30號住處，
    與乙○○共同基於意圖為自己不法所有之犯意聯絡，以新臺
    幣（下同）5萬元之代價，委請乙○○代為竊取同廠牌、型
    款之車輛，並當場交付車牌號碼3859－NX號自小客車之車牌
    2面、行車電腦，及現金五千元作為定金。嗣乙○○遂與亦
    具有竊盜共同犯意聯絡之洪添進（此部分由檢察官另行處理
    ）謀議，推由洪添進尋找同廠牌、型款之車輛竊取之，並將
    甲○○所交付之上開車牌及行車電腦均轉交給洪添進。嗣洪
    添進於同年12月10日上午5 時40分前某時，在臺中市○○路
    213 號前，見戊○○所有，交由丁○○使用之車牌號碼CO－
    2199號、車身號碼為WBADD61010BR12449 號自小客車之廠牌
    、型款、顏色均與甲○○之要求相符，即先以不詳方式打開
    該自小客車車門後，再以其所攜帶，客觀上足以對人之生命
    、身體造成危險性，而屬兇器之螺絲起子一支，發動電門，
    而於同日上午6 時10分竊取得手。嗣由洪添進將甲○○交付
    之行車電腦及車牌換裝在竊得之車牌號碼CO－2199號自小客
    車上，並於同年月14日將該車停放在臺中縣豐原市○○街56
    巷1 號室內停車場，再通知乙○○前往該處取車。嗣乙○○
    於同年月17日上午11時50分許，進入上開室內停車場時，因
    形跡可疑，引起巡邏員警注意，而尾隨入內，經盤查乙○○
    後，於其身上查扣摻有第一級毒品海洛因之香煙1 支，再以
    車牌號碼CO－2199號，惟懸掛「3859－NX」車牌之自小客車
    車身號碼查詢後，發現該車為失竊之贓車，而當場查獲。
二、案經臺中縣警察局豐原分局報告臺灣臺中地方法院檢察署檢
    察官偵查起訴
    理    由
一、訊據被告甲○○對於上開犯罪事實坦承不諱，核與證人即同
    案被告乙○○於警詢、偵查中證述情節相符，並經證人即被
    告甲○○之母親林麗美於警詢時證述：伊係車牌號碼3859－
    NX自小客車之車主，但該車都交由被告在使用等情、證人即
    被害人丁○○於警詢及偵查中均證述：伊於96年12月10日上
    午7 時20分許，發現伊父親戊○○所有，停放臺中市○○路
    213 號前之車牌號碼CO－2199號自小客車遭竊，伊事後到隔
    壁調監視器畫面，發現歹徒在同日清晨5時40分時出現，蹲
    在副駕駛座旁，而看不到人影，後來該車在同日清晨6時10
    分就被開走了等語屬實，且有車號查詢汽車車籍、車籍查詢
    －基本資料詳細畫面、被害人丁○○領回失竊自小客車後所
    出具之贓物認領保管單、臺中縣警察局車輛尋獲電腦輸入單
    、查獲現場圖、臺中縣警察局豐原分局合作派出所領據各一
    紙、懸掛「3859－NX」車牌之車牌號碼CO－2199號自小客車
    之照片4張附卷可證，並有螺絲起子1支扣案可資佐證。又查
    ，洪添進竊取車牌號碼CO－2199號自小客車時，有攜帶客觀
    上足以對人之生命、身體構成威脅，堪供兇器使用之螺絲起
    子一支之加重情狀，已如前述，而衡情行為人於竊取車輛時
    ，因絕大多數之車輛均係在上鎖之狀態，通常均須開啟車門
    鎖、電門始能得手，故而以起子等前端尖銳之工具破壞車門
    鎖或電門之方式下手行竊車輛，乃事屬尋常，尤以被告曾從
    事汽車扳金工作，對於車輛之構造等應有相當程度之暸解，
    對此自亦知悉甚詳，因此共同正犯洪添進攜帶屬於兇器之螺
    絲起子下手竊取車牌號碼CO－2199號自小客車，應為被告可
    得預見，附此敘明。綜上所述，足認被告自白與事實相符，
    堪以採信。從而，本件事證明確，被告上開共同攜帶兇器竊
    盜犯行堪以認定，應予依法論科。
二、按刑法第321條第1項第3 款所規定之攜帶兇器竊盜罪，係以
    行為人攜帶兇器竊盜為其加重條件，此所謂兇器，其種類並
    無限制，凡客觀上足對人之生命、身體、安全構成威脅，具
    有危險性之兇器均屬之，且祇須行竊時攜帶此種具有危險性
    之兇器為已足，並不以攜帶之初有行兇之意圖為必要，最高
    法院79年臺上字第5253號判例足資參照。又按以自己共同犯
    罪之意思，參與實施犯罪構成要件以外之行為，或以自己共
    同犯罪之意思，事先同謀，而由其中一部分人實施犯罪之行
    為者，均為共同正犯；亦即2 人以上以共同犯罪之意思，事
    前同謀，推由其中部分之人實施，其未參與實施之共謀者，
    為學說上所稱之共謀共同正犯，依司法院大法官釋字第109
    號解釋，仍成立共同正犯；且共同正犯之意思聯絡，原不以
    數人間直接發生者為限，即有間接之聯絡者，亦包括在內。
    （司法院大法官會議解釋釋字第109 號、最高法院93年度臺
    臺上字第1260號判決意旨、77年臺上字第2135號判例意旨參
    照）。再按教唆犯係指僅有教唆行為者而言，如於實施犯罪
    行為之際，當場有所指揮，且就其犯罪實施之方法，以及實
    施之順序，有所計劃，以促成犯罪之實現者，則其擔任計劃
    行為之人，與加工於犯罪之實施初無異致，即應認為共同正
    犯，而不能以教唆犯論。查被告既事先指定所需車輛之廠牌
    、型款，再由同案被告乙○○另行委託洪添進下手竊取其所
    需之車輛，顯已就竊盜之標的，有所計畫，僅推由洪添進下
    手實施竊盜行為，而有以洪添進之竊盜行為，為自己犯罪行
    為實施之意，縱其與洪添進並不相識，而未與洪添進直接謀
    議，然揆諸前揭說明，仍應屬共同正犯。核被告所為，係犯
    刑法第321條第1項第3 款之攜帶兇器竊盜罪。檢察官起訴意
    旨認被告係加重竊盜罪之教唆犯，揆諸前開說明，即有未合
    ，惟業經蒞庭檢察官變更起訴法條，改論被告為加重竊盜罪
    之共同正犯，基於檢察一體之原則，本院自毋庸再行變更起
    訴法條，附此敘明。被告與乙○○、洪添進3 人間，有犯意
    之聯絡及行為之分擔，為共同正犯。爰審酌被告因其母親林
    麗美所有交由其使用之車輛嚴重毀損而不堪使用，即尋思竊
    取同型款之車輛，侵害被害人丁○○、戊○○之財產權，實
    不足取，惟念被害人丁○○失竊之自小客車及時尋回，所受
    損害尚屬輕微及被告坦承犯行，尚有認錯悔過之意，態度尚
    屬良好等一切情狀，量處如主文所示之刑，以資儆懲。末查
    ，被告前未曾因故意犯罪而受有期徒刑以上刑之宣告，有卷
    附臺灣高等法院被告前案紀錄表1 份在卷可按，其因一時失
    慮，致罹刑章，且於本院審理時坦承犯行，頗具悔意，歷此
    偵審程序及刑之宣告，當知所警惕而無再犯之虞，本院綜核
    上情，認所宣告之刑以暫不執行為適當，併予宣告緩刑3 年
    ，以啟自新。又本件被害人丁○○已表明其與戊○○均無向
    被告要求賠償之意（參見本院電話紀錄），然本院認有命被
    告為公益捐款，俾使被告記取教訓並彌補其犯罪之必要，爰
    依刑法第74條第2項第4款規定，命其向公庫支付10萬元（若
    有違反，依法得撤銷緩刑宣告）。
三、末查，同案被告乙○○於警詢時供稱扣案之螺絲起子1支，
    為被告所有云云，惟被告否認該扣案之螺絲起子1支為其所
    有。然徵諸乙○○於警詢時並未承認有本件共同竊盜犯行，
    而係辯稱為警查獲之車輛係綽號「阿勝」即被告之顧客交付
    修理，但未付款，所以被告向其借用車位停放該車云云，是
    其上開關於扣案螺絲起子所有人部分之供述，是否可採，非
    無可疑。此外，洪添進並未到案，而無法確認該螺絲起子是
    否為被告或乙○○、洪添進所有。是該扣案之螺絲起子雖為
    供本件犯罪所用之物，然無積極證據足以證明該螺絲起子為
    被告或其他共犯所有，又非違禁物，爰不為沒收之宣告，併
    此敘明。
據上論斷，應依刑事訴訟法第273條之1第1項、第299條第1項前
段，刑法第28條、第321條第3款、第74條第1項第1款、第2項第4
款，判決如主文。
本案經檢察官丙○○到庭執行職務。
中    華    民    國    97    年     6    月    16    日
                        刑事第一庭  法  官  郭妙俐
上正本證明與原本無異。
如不服本判決，應於判決送達後10日內向本院提出上訴狀，上訴
於臺灣高等法院臺中分院（須附繕本）。
上訴書狀如未敘述理由，應於上訴期間屆滿後20日內補提理由書
於本院。
                                    書記官  陳玉芬
中    華    民    國    97    年     6    月    16    日
附錄本案論罪科刑法條全文
刑法第321條
犯竊盜罪而有左列情形之一者，處6月以上、5年以下有期徒刑：
一、於夜間侵入住宅或有人居住之建築物、船艦或隱匿其內而犯
    之者。
二、毀越門扇、牆垣或其他安全設備而犯之者。
三、攜帶兇器而犯之者。
四、結夥3 人以上而犯之者。
六、在車站或埠頭而犯之者。
前項之未遂犯罰之。


司法院資訊處製作；財團法人民間司法改革基金會備份。
